【裁判字號】    98,訴,1067
【裁判日期】    981117
【裁判案由】    違反槍砲彈藥刀械管制條例
【裁判全文】
臺灣高雄地方法院刑事判決              98年度訴字第1067號
公  訴  人  臺灣高雄地方法院檢察署檢察官
被      告  乙○○
指定辯護人  本院公設辯護人黃文德
上列被告因違反槍砲彈藥刀械管制條例案件，經檢察官提起公訴
（98年度偵字第13024號），本院判決如下：
    主  文
乙○○犯非法持有可發射金屬具殺傷力之槍枝罪，處有期徒刑拾
月，併科罰金新臺幣伍萬元，罰金如易服勞役，以新臺幣壹仟元
折算壹日。緩刑年，緩刑期間付保護管束，並應向指定之公益
團體、地方自治團體或社區，提供壹佰捌拾小時之義務勞務。扣
案之可發射金屬具殺傷力之空氣長槍壹枝（槍枝管制編號：高鑑
0000000000號）、小型高壓氣體鋼瓶陸瓶、鋼珠壹佰貳拾伍顆，
均沒收。
    事  實
一、乙○○明知可發射金屬具有殺傷力之空氣長槍，係槍砲彈藥
    刀械管制條例第4 條第1 項第1 款所列之管制物品，非經中
    央主管機關許可，不得任意持有，竟仍基於持有可發射金屬
    具有殺傷力之改造空氣長槍之犯意，於民國97年10月間某日
    ，在高雄縣六龜鄉文武村後山某處，拾獲可發射金屬具有殺
    傷力之改造空氣長槍1 枝（槍枝管制編號：高鑑0000000000
    ），及供該空氣長槍擊發用之小型高壓氣體鋼瓶6 瓶、鋼珠
    125 顆後，即無故持有之，以供射擊鳥獸之用。嗣於98年4
    月25日18時30分許，在高雄縣六龜鄉文武村活動中心入口處
    草叢，因行跡可疑而為巡邏員警盤查，於警方尚未及知悉其
    持有上開槍枝之前，向警方自首而接受裁判，並當場交出上
    開空氣長槍1 枝、小型高壓氣體鋼瓶6 瓶及鋼珠125 顆，而
    由警方查扣在案。
二、案經高雄縣政府警察局六龜分局報告臺灣高雄地方法院檢察
    署檢察官偵查起訴。
    理  由
壹、證據能力部分：
    按被告以外之人於審判外之言詞或書面陳述，除法律有規定
    者外，不得作為證據，刑事訴訟法第159 條第1 項定有明文
    。又被告以外之人於審判外之陳述，雖不符前4 條之規定，
    而經當事人於審判程序同意作為證據，法院審酌該言詞陳述
    或書面陳述作成時之情況，認為適當者，亦得為證據，刑事
    訴訟法第159 條之5 第1 項亦定有明文。本院用以認定本案
    事實所憑之被告以外之人於審判外之言詞或書面陳述，檢察
    官、被告及辯護人於審判程序中均未曾聲明異議，並同意將
    之作為證據（本院訴卷第21～23頁），本院復審酌該等言詞
    或書面陳述作成時之情況均屬正常，且與本案相關之待證事
    實具有關連性，認適當作為證據，依前開之規定，認上開陳
    述均具有證據能力，合先敘明。
貳、實體部分：
一、上揭持有可發射金屬具有殺傷力之空氣長槍之事實，業據被
    告乙○○於警詢、偵查及本院審理中坦承不諱，並有高雄縣
    政府警察局六龜分局義寶派出所搜索扣押筆錄、扣押物品目
    錄表、扣押物品收據、高雄縣政府警察局槍枝初步檢視報告
    表各1紙、採證照片8張在卷可參（見偵卷第15-22頁），且
    前開槍枝經送請高雄縣政府警察局鑑定結果：認該槍枝（槍
    枝管制編號：高鑑0000000000）係氣體動力式槍枝，以小型
    高壓氣體鋼瓶內氣體為發射動力，經以金屬彈丸（直徑約
    6mm、重約0.89公克）測試，其中彈丸最大發射速度為187
    公尺／秒，計算其動能為15焦耳，換算其單位面積動能為53
    焦耳／平方公分，認具殺傷力，此有該局98年5月8日高縣警
    鑑字第0980078619號槍彈鑑定書1份及照片5張附卷可按（見
    偵卷第34～36頁），足徵被告上開自白應與事實相符，本案
    罪證明確，被告犯行洵堪認定，應予論罪科刑。
二、按未經許可持有槍枝，其持有之繼續，為行為之繼續，亦即
    一經持有槍枝，犯罪已成立，但其完結須繼續至持有行為終
    了時為止。是核被告所為，係違犯槍砲彈藥刀械管制條例第
    8 條第4 項之非法持有可發射金屬具殺傷力之槍枝罪。又按
    刑法第62條所稱自首，指行為人自行申告自己尚未被發覺之
    犯罪行為，而自願接受法院裁判之行為。其申告之內容，僅
    須足以使刑事追訴機關憑以查明犯罪之真相即可，不以事實
    真相完全相符為必要；又所謂「未發覺之罪」，應指刑事追
    訴機關（司法警察〈官〉、檢察官或其他有偵查犯罪職權之
    公務員）尚「未知悉」犯罪事實及犯人而言；此一「知悉」
    ，固不以確知某人為犯罪行為人為必要，只須有確切之根據
    得為合理之可疑者，即足當之；惟如僅為主觀上之單純懷疑
    或推測，尚難謂為發覺，最高法院72年度臺上字第641號、
    75年度臺上字第1634號判例意旨可資參照。查本件查獲經過
    係高雄縣政府警察局六龜分局員警執行巡邏勤務時，發現被
    告乙○○躲藏於六龜鄉文武村活動中心草叢中，因行跡可疑
    ，遂予盤查，當時被告係將小型高壓氣體鋼瓶6瓶及鋼珠125
    顆放置於褲袋之中，而將上開空氣長槍1枝藏放於所躲藏之
    草叢旁，員警見其褲袋鼓鼓似有異物，經被告由口袋取出鋼
    瓶及鋼珠後，認既有鋼瓶及鋼珠，應有使用該鋼珠、鋼瓶之
    發射槍枝，遂問被告有無槍枝，被告即主動告知槍枝藏放於
    所躲藏之草叢旁，員警遂將該槍枝取出等情，有高雄縣政府
    警察局六龜分局98年9月16日高縣六警偵字第0980021423號
    函、查明事項一覽表、職務報告書各1份在卷可佐（訴卷第
    17～19頁），足見員警雖因被告躲藏於上開活動中心之草叢
    之中，認為其行跡可疑而予盤查，然因鋼珠、鋼瓶係藏放於
    被告褲袋之中，又槍枝是藏放草叢之內，均未外露而為員警
    所知悉，則在被告主動交出鋼珠、鋼瓶，及告知槍枝藏放之
    位置之前，員警對於被告非法持有本件可發射金屬具有殺傷
    力之改造空氣長槍之犯行，尚難謂有何確切之根據得為合理
    之可疑，是依上開判例意旨，被告本案犯行應屬「未發覺之
    罪」。準此，被告主動向員警告知槍枝藏放之位置，而由員
    警取出該槍枝乙情，應認係屬在有偵查犯罪職權之機關或公
    務員尚未發覺其犯罪前，報繳槍彈並主動向警方說明案情自
    願接受裁判之行為，應已符合槍砲彈藥刀械管制條例第18條
    第1項前段「犯本條例之罪自首，並報繳其持有之全部槍砲
    、彈藥、刀械者」之規定，應依法減輕或免除其刑；然被告
    係於員警認其行跡可疑向其盤查之後，才主動自首及報繳槍
    枝，本院認依其犯罪情節，尚不得獲邀免刑之寬典，故僅減
    輕其刑。再者，槍砲彈藥刀械管制條例第18條第1項前段規
    定顯係刑法第62條之特別規定，自應優先適用槍砲彈藥刀械
    管制條例第18條第1項前段規定，併此敘明。
三、按犯罪之情狀顯可憫恕，認科以最低度刑仍嫌過重者，得酌
    量減輕其刑，刑法第59條定有明文。又刑法上之酌量減輕，
    必於犯罪之情狀可憫恕時，始得為之，為刑法第五十九條所
    明定，至情節輕微僅可為法定刑內從輕科刑之標準，不得據
    為酌量減輕之理由，原判決既未認上訴人之犯罪情狀有何可
    憫恕之處，僅謂情節尚輕，輒依同法第五十九條酌減本刑，
    其援引法令，自屬失當。（最高法院28年上字第1064號判例
    可參）。又刑法第五十九條規定犯罪情狀可憫恕者，得酌量
    減輕其刑，固為法院依法得自由裁量之事項，然非漫無限制
    ，必須犯罪另有特殊之原因與環境，在客觀上足以引起一般
    同情，認為即予宣告法定低度刑期尤嫌過重者，始有其適用
    。是為此項裁量減刑時，必須就被告全部犯罪情狀予以審酌
    在客觀上是否有足以引起社會上一般人之同情，而可憫恕之
    情形，並於判決理由內詳加說明，始稱適法。（最高法院88
    年度台上字第6683號判決可供參照）。今查被告居住於高雄
    縣六龜鄉文武村舊庄巷21號，為莫拉克颱風所造成八八水災
    災區之災民，其當初係因前往六龜鄉文武村之後山巡視山泉
    水管線路，在途中草堆裡無意中拾獲上開槍枝、鋼瓶及鋼珠
    ，遂帶回家把玩，並隨意放置於家中角落，係因一時失慮而
    為持有，未依法報繳，致罹重典，且被告係因經濟不景氣以
    致過年迄案發時均無工作，生活困難，才持該槍準備打些野
    鳥（斑鳩）供家裡食用，並未曾持以犯案，迭經被告供陳在
    卷，本院斟酌上情，認本件縱令依自首規定減刑之後其所宣
    告之最低度刑期猶嫌過重，在客觀上已足以引起社會上一般
    人之同情，其情堪憫恕，爰依刑法第59條規定，減輕其刑。
四、爰審酌被告未經許可持有可發射金屬具有殺傷力之改造空氣
    長槍1 枝，對社會有潛在危險，然查其並無持以犯案之情形
    ，及其犯罪之動機、目的、手段等一切情狀，並考量被告之
    職業為無、學歷為高職畢業、家庭經濟狀況小康（見被告警
    詢筆錄「受詢問人欄」），量處如主文所示之刑，並就罰金
    部分諭知如主文所示易服勞役之折算標準。又被告未曾受有
    期徒刑以上刑之宣告，有臺灣高等法院被告前案紀錄表1份
    在卷可按，本次係因一時失慮，偶罹刑典，經此刑之宣告後
    ，應知警惕而無再犯之虞，是本院認前開宣告之刑以暫不執
    行為適當，併予宣告緩刑3年；又緩刑宣告，得斟酌情形，
    命犯罪行為人向向指定之公益團體、地方自治團體或社區提
    供40小時以上240小時以下之義務勞務，刑法第74條第2項第
    5款定有明文，茲考量被告本身為八八水災災區之災民，無
    工作並無積蓄，目前經濟拮拒，生活困難，是為使被告能回
    饋社會，以贖前愆，並符合其個人希望以義務勞務，作為緩
    刑宣告附加條件之意願，另衡酌被告犯罪情節之輕重，另有
    賦予被告一定負擔之必要，併予諭知被告應向臺灣高雄地方
    法院檢察署指定之公益團體、地方自治團體或社區，提供
    180小時之義務勞務，以期符合本件緩刑之目的。併依刑法
    第93 條第1項第2款規定，諭知於緩刑期間付保護管束，附
    此敘明。
五、扣案之可發射金屬具有殺傷力之改造空氣長槍1 枝（槍枝管
    制編號：高鑑0000000000），係屬槍砲彈藥刀械管制條例第
    4 條第1 項第1 款所定，未經許可，不得持有之違禁物，爰
    依刑法第38條第1 項第1 款之規定宣告沒收。另扣案之小型
    高壓氣體鋼瓶6 瓶及鋼珠125 顆，係被告所有，且係供上開
    空氣長槍擊發以造成殺傷力之物，業據被告供承在卷（偵卷
    第13頁），核屬供被告犯罪所用之物，應依刑法第38條第1
    項第2 款規定，併予宣告沒收，併此敘明。
據上論斷，應依刑事訴訟法第299 條第1 項前段、槍砲彈藥刀械
管制條例第8條第4項、第18條第1項前段，刑法第11條、第42 條
第3項、第38條第1項第1款、第2款、第74條第1項第1款、第2項
第5款、第93條第1項第2款，判決如主文。
本案經檢察官甲○○到庭執行職務。
中    華    民    國    98    年    11    月    17    日
                  刑事第四庭  審判長法  官  洪碩垣
                                    法  官  葉文博
                                    法  官  張  震
以上正本證明與原本無異。
如不服本判決應於收受送達後10日內向本院提出上訴書狀，並應
敘述具體理由；如未敘述上訴理由者，應於上訴期間屆滿後20日
內向本院補提理由書（均須按他造當事人之人數附繕本）「切勿
逕送上級法院」。
中    華    民    國    98    年    11    月    18    日
                                    書記官  鄒秀珍
附錄法條：
槍砲彈藥刀械管制條例第8條
未經許可，製造、販賣或運輸鋼筆槍、瓦斯槍、麻醉槍、獵槍、
空氣槍或第 4 條第 1 項第 1 款所定其他可發射金屬或子彈具
有殺傷力之各式槍砲者，處無期徒刑或 5 年以上有期徒刑，併
科新臺幣 1 千萬元以下罰金。
未經許可，轉讓、出租或出借前項所列槍枝者，處 5 年以上有期
徒刑，併科新臺幣 1 千萬元以下罰金。
意圖供自己或他人犯罪之用，而犯前二項之罪者，處無期徒刑或
 7 年以上有期徒刑，併科新臺幣 1 千萬元以下罰金。
未經許可，持有、寄藏或意圖販賣而陳列第 1 項所列槍枝者，處
3 年以上10年以下有期徒刑，併科新臺幣700 萬元以下罰金。
第 1 項至第 3 項之未遂犯罰之。


司法院資訊處製作；財團法人民間司法改革基金會備份。
